臺灣臺北地方法院刑事判決　　　　　　　　　　　　九十三年度簡上字第二七三號
　　上　訴　人
　　即　被　告　甲○○
右列上訴人即被告因妨害公務案件，不服本院九十三年度簡字第二三七四號，中華民
國九十三年九月二十二日第一審判決（聲請簡易判決處刑案號：九十三年度偵字第一
三六六七號），提起上訴，本院管轄之第二審合議庭判決如左：
    主  文
上訴駁回。
    事  實
一、甲○○於民國九十三年八月四日上午三時五十分許，在行經臺北市松山區○○○
    路一二０巷口時，因舉止有異而由臺北市政府警察局保安大隊執行巡邏勤務員警
    停車上前攔檢，甲○○因身上持有毒品唯恐被查獲而於出示其輕型機車駕照後隨
    即逃逸，經盤查警員乙○○察覺有異乃在後尾隨，甲○○於逃逸途中身上放置之
    毒品一包（內有毒品搖頭丸二十九顆及Ｋ他命二瓶）掉落於地，警員乙○○即上
    前依法逮捕甲○○，詎甲○○為脫免逮捕，竟於乙○○依法執行職務之際，基於
    對於公務員依法執行職務時施強暴之犯意，咬傷乙○○之右前臂及右手掌，致乙
    ○○因而受有右前臂二點五公分傷痕、右手點狀傷口等傷害（傷害部分未據告訴
    ）。
二、案經臺北市政府警察局松山分局報請臺灣臺北地方法院檢察署檢察官聲請簡易判
    決處刑。
    理  由
一、訊據上訴人即被告甲○○雖坦承在前揭時、地咬傷乙○○之事實，惟矢口否認有
    何妨害公務之犯行，並辯稱：當天是警員先架住伊的脖子，伊因脖子被架住後不
    舒服，感覺快要窒息，才會咬警員的手，伊是出於自衛，沒有妨害公務云云。經
    查：
（一）被告於右揭時地咬傷警員乙○○之事實，業據被告於偵審中供承不諱，核與證
      人即警員乙○○到庭證述遭被告咬傷之情節相符（見本院卷第二八頁），而乙
      ○○因而受有「右前臂二點五公分傷痕、右手點狀傷口」之傷害，亦有長庚紀
      念醫院九十三年八月四日診斷證明書在卷可稽（見偵卷第十一頁），故被告咬
      傷值勤警員乙○○之事實，首堪認定。
（二）被告於九十三年八月四日上午三時五十分許遭逮捕時，警方在臺北市松山區○
      ○○路一二０巷口地上查扣之毒品一包（內有搖頭丸二十九顆及Ｋ他命二瓶）
      ，係被告所持有並於遭警盤查後掉落於地之事實，業據被告於本院審理時自承
      在卷（見本院卷第三十頁），且有九十三年八月四日臺北市政府警察局保安大
      隊搜索扣押筆錄（見偵卷第十七頁）及臺北市政府警察局保安警察大隊毒品初
      步檢驗報告單在卷可資佐證（見偵卷第十九頁），故盤查警員乙○○係因查覺
      被告持有毒品犯行後，乃依法逮捕現行犯，且審酌乙○○當時係穿著警員制服
      ，並已表明警員身分，從而被告於咬傷乙○○時，乙○○係執行逮捕現行犯之
      公務，且被告亦明知乙○○係依法執行職務公務員之事實，同堪認定。
（三）被告雖辯稱其係因被乙○○架住脖子後，才因不舒服出於自衛而咬傷乙○○的
      手云云。惟查，證人乙○○就被害經過業已到庭證述：被告將證件拿給伊後，
      人就跑了，被告當時很緊張而且一直跑，伊在後面看到被告有丟東西在地上，
      是二十九顆搖頭丸及Ｋ他命，伊喝令被告停止，被告不停還一直跑，伊追到被
      告時，是用右手拉住被告之右肩，被告轉頭直接從伊右手臂咬下去，伊馬上將
      右手縮回來，就發現有受傷，伊怕被告趁亂掙脫，就用右手抱住被告脖子，伊
      右手抓住被告右肩，被告轉頭咬伊的右手，所以接近手腕的部分有受傷，而且
      被告咬伊，伊將手縮回，所以有刮傷，被告咬伊的時候是站著，伊是被咬後，
      以左手繞過被告脖子後，被告才倒地等語綦詳（見本院卷第二八、二九頁），
      從而被告係因持有毒品之犯行經警員乙○○當場予以逮捕，故乙○○逮捕被告
      所實施之強制力，並未逾越必要程度，且屬合法之逮捕行為，自非不法之侵害
      ，且按刑法上之正當防衛，以遇有現在不法之侵害為前提，如無不法侵害，即
      無防衛之可言（最高法院二十七年上字第二八七九號判例意旨參照），是被告
      辯稱伊係出於自衛云云，尚有誤會。
（四）綜上所論，被告明知自己係因持有毒品犯行而遭警員乙○○實施逮捕行為，仍
      咬傷乙○○，故被告辯稱係出於自衛云云，顯係臨訟卸責之詞，不足採信，從
      而本件事證明確，被告妨害公務犯行堪予認定，應依法論科。
二、核被告所為，係犯刑法第一百三十五條第一項之妨害公務罪。原審依刑事訴訟法
    第四百四十九條第一項前段、第三項、第四百五十四條第二項，刑法第一百三十
    五條第一項、第四十一條第一項前段，罰金罰鍰提高標準條例第一條前段、第二
    條，量處被告拘役五十日，並諭知易科罰金之折算標準，認事用法均無不合，量
    刑亦屬妥適，上訴意旨猶執陳詞指摘原判決不當，為無理由，應予駁回。
據上論斷，應依刑事訴訟法第四百五十五條之一第一項、第三項、第三百六十八條，
判決如主文。
本案經檢察官趙雪瑛到庭執行職務
中　　　華　　　民　　　國　　　九十三　　　年　　　十二　　月　　九　　日
                                      臺灣臺北地方法院刑事第十庭
                                            審判長  法　官  丁蓓蓓
                                                    法  官  蔡世祺
                                                    法  官  劉煌基
本判決不得上訴。
                                                    書記官  林妙穗
中　　　華　　　民　　　國　　　九十三　　　年　　　十二　　月　　九　　日
